【裁判字號】    95,重訴,45
【裁判日期】    951009
【裁判案由】    損害賠償
【裁判全文】
臺灣雲林地方法院民事判決              95年度重訴字第45號
原      告  己○○○
            乙○○
                      號2樓
            丙○○
            庚○○○
            丁○○
                      4
            戊○○
                      巷17弄.
共      同
訴訟代理人  李建忠律師
複  代理人  張智學律師
被      告  甲○○
                      （現於雲林第二監獄執行中）
上列當事人間請求損害賠償事件，本院於民國95年9 月25日言詞
辯論終結，判決如下：
    主  文
被告應給付原告己○○○新台幣陸拾萬伍仟貳佰柒拾壹元，及自
民國九十五年七月十四日起至清償日止，按週年利率百分之五計
算之利息。
被告應給付原告乙○○新台幣玖萬玖仟柒佰壹拾壹元，及自民國
九十五年七月十四日起至清償日止，按週年利率百分之五計算之
利息。
被告應給付原告丙○○、庚○○○、丁○○、戊○○各新台幣玖
萬玖仟柒佰壹拾貳元，及均自民國九十五年七月十四日起至清償
日止，按週年利率百分之五計算之利息。
原告其餘之訴駁回。
訴訟費用由被告負擔三分之一，餘由原告負擔。
本判決第一項於原告己○○○以新台幣貳拾萬元為被告供擔保後
，得假執行。
本判決第二、三項得假執行。
原告其餘假執行之聲請駁回。
    事實及理由
一、原告主張：被告於民國95年2 月20日下午與朋友在雲林縣崙
    背鄉崙前村飲酒後，至19時50分左右，其呼氣酒精濃度仍然
    達0.29MG\L，已經酒醉，而呼氣酒精濃度超過超過0.25MG\L
    ，不得駕車，其仍於當日19時54分左右，駕駛車號ＳＰ─88
    92號自用小客車，沿雲156 公路，由東往西方向行駛，行經
    該道路10.9公里處即雲林縣崙背鄉○○村○○路269 號前，
    原應注意汽車行駛時之車前狀況，並隨時採取必要之安全措
    施，而當時天候為晴天，夜間有照明，路面為柏油路面、乾
    燥、無缺陷及障礙物，視距良好，並無不能注意之情事，竟
    亦疏未注意車前狀況，而撞擊同向騎乘腳踏車之原告之被繼
    承人李謀榮，致原告之被繼承人李謀榮人車倒地，受有頭部
    外傷、肋骨骨折之傷害，於送醫途中因出血性休克死亡。原
    告己○○○乃為被害人李謀榮之配偶，其餘原告則為其子女
    ，原告己○○○受有各項損害合計新台幣（下同）1,255,56
    0 元；其餘原告各受有1,000,000 元之精神上損害，爰依侵
    權行為損害賠償請求權提起本訴等語。並聲明：
  (一)被告應給付原告己○○○1,255,560 元，及自起訴狀繕本送
    達之翌日起至清償日止，按週年利率5%計算之利息。
  (二)被告應給付原告乙○○、丙○○、庚○○○、丁○○、戊○○各500,000 元，及均自起訴狀繕本送達之翌日起至清償日
    止，按週年利率5%計算之利息。
  (三)願供擔保，請准宣告假執行。
二、被告則以：被告對系爭車禍之發生確有過失，惟因原告請求
    慰撫金之金額過高，被告無法負擔等語，資為抗辯。並聲明
    ：原告之訴駁回。
三、兩造不爭執之事實：
  (一)被告於95年2 月20日下午與朋友在雲林縣崙背鄉崙前村飲酒
    後，至19時50分左右，其呼氣酒精濃度仍然達0.29MG\L，已
    經酒醉，而呼氣酒精濃度超過超過0.25MG\L，不得駕車，其
    仍於當日19時54分左右，駕駛車號ＳＰ─88 92 號自用小客
    車，沿雲156 公路，由東往西方向行駛，行經該道路10.9公
    里處即雲林縣崙背鄉○○村○○路269 號前，原應注意汽車
    行駛時之車前狀況，並隨時採取必要之安全措施，而當時天
    候為晴天，夜間有照明，路面為柏油路面、乾燥、無缺陷及
    障礙物，視距良好，並無不能注意之情事，竟亦疏未注意車
    前狀況，而撞擊同向騎乘腳踏車之原告之被繼承人李謀榮，
    致原告之被繼承人李謀榮人車倒地，受有頭部外傷、肋骨骨
    折之傷害，於送醫途中因出血性休克死亡。被告因上開過失
    致死犯行由本院以95年度交易字第36號判處有期徒刑1 年確
    定在案。
  (二)對原告己○○○主張其為被繼承人李謀榮支出殯葬費用255,
    560 元不爭執。
  (三)兩造呈報之職業、教育、收入等身分地位各情不爭執。
  (四)原告業已領取強制汽車責任保險金1,501,730 元，並按應繼
    分由原告己○○○、乙○○各領取250,289 元；其餘原告各
    領取250,288元之強制汽車責任保險金。
四、按因故意或過失不法侵害他人之權利者，應負損害賠償責任
    ；不法侵害他人致死者，對於支出醫療及增加生活上需要之
    費用或殯葬費之人，亦應負損害賠償責任；又不法侵害他人
    致死者，被害人之父、母、子、女及配偶，雖非財產上之損
    害，亦得請求賠償相當之金額，民法第184 條第1 項前段、
    第192 條第1 項、第194 條分別定有明文。被告因過失致被
    害人李謀榮於死之事實，業如上述，而原告己○○○為李謀
    榮之配偶，其餘原告為李謀榮所生之子女，有繼承系統表、
    戶籍謄本附卷可稽，且原告己○○○為李謀榮支出殯葬費，
    其等依上開侵權行為規定訴請被告負損害賠償責任，應予准
    許，至於原告所得請求之金額，茲分述如下：
  (一)殯葬費用部分：
    原告己○○○主張其為被害人李謀榮支出殯葬費用 255,560
    元之事實，業據提出殯葬費收據5 紙為證，復為被告所不爭
    執，且經核該收據所載項目均係喪葬、習俗所必要，亦無過
    高，自應認係必要之殯葬費用，是原告己○○○依上開規定
    請求被告賠償此部分之損害，為有理由，應予准許。
  (二)精神慰撫金部分：
    本院斟酌原告己○○○不識字，現為家庭主婦，名下有2 筆
    不動產，並於94年度受有5,196 元之利息所得（卷附稅務電
    子閘門財產所得調件明細表參照），其乃為被害人李謀榮之
    配偶，本期晚年能與配偶李謀榮相互扶持，白頭偕老，卻因
    橫遭變故，面對長夜漫漫，只有慨歎「往事成空還如夢中」
    ，其精神傷害非經年可癒。原告乙○○為國中畢業，現從事
    水泥工工作，名下無不動產，其於94年度之收入約 443,233
    元（卷附上開明細表參照）；原告丙○○為高職畢業，現從
    事司機工作，名下有3 筆不動產，及1 輛車輛，其於94年度
    綜合所得總額為325,824 元（卷附上開明細表參照）；原告
    庚○○○不識字，現為家庭主婦，名下有2 筆不動產，及 1
    輛車輛（卷附上開明細表參照）；原告丁○○不識字，現為
    家庭主婦，名下擁有2 筆不動產（卷附上開明細表參照）；
    其等5 人為李謀榮之子女，本期於李謀榮晚年反哺奉養，承
    歡膝下，怎料遽然突遭喪父之痛，頓失依附，承受子欲養而
    親不在之悲，精神煎熬非比尋常。而被告為國中畢業，案發
    前從事水電工作，月收入約1 萬餘元，名下並無不動產，僅
    有1 輛車輛（卷附上開明細表參照），經濟狀況普通，然被
    告駕駛車輛時，本應知悉呼氣酒精濃度超過超過0.25MG\L，
    不得駕車，其仍飲酒至呼氣酒精濃度達0.29MG\L駕駛車輛，
    且被告原應注意汽車行駛時之車前狀況，並隨時採取必要之
    安全措施，而當時天候為晴天，夜間有照明，路面為柏油路
    面、乾燥、無缺陷及障礙物，視距良好，並無不能注意之情
    事，竟亦疏未注意車前狀況，而撞擊同向騎乘腳踏車之被害
    人李謀榮，致被害人李謀榮死亡，李謀榮之家屬因被告之過
    失而天倫之樂破碎，永難追尋，惟被告於案發後即向警方自
    首，且事後欲以2,200,000 元和解，足認被告於肇事後有誠
    意協商善後，僅因原告請求金額過鉅，而無法達成和解，並
    斟酌原告個別哀傷苦痛情節、及其等生存期間所受痛苦程度
    ，與就上開兩造身分、地位、經濟能力等一切情狀，認原告
    請求精神慰撫金，尚屬過高，應分別核減為原告己○○○60
    0,000 元；原告乙○○、丙○○、庚○○○、丁○○、戊○○各350,000元，較屬公允。
五、末按保險人依本法規定給付之保險金，視為加害人或被保險
    人損害賠償金額之一部分；加害人或被保險人受賠償請求時
    ，得扣除之；本法所稱被保險人係指依第四條投保本保險及
    其他因使用或管理被保險汽車造成汽車交通事故之人；本法
    所稱加害人係指交通事故之行為人；強制汽車責任保險法第
    30條、第8 條、第9 條第1 項分別定有明文。本件被告為前
    開交通事故之肇事者，且原告己○○○、乙○○各已受領強
    制汽車責任保險金250,289 元；其餘原告各已受領強制汽車
    責任保險金250,288 元之事實，為被告所不爭執，堪信為真
    實，則依前開規定，原告各受領之上開保險金自應視為被告
    損害賠償金額之一部，是本件原告己○○○所得請求被告賠
    償之金額為605,271 元（計算式：255,560 ＋600,000 －25
    0,289 ＝605,271） ；原告乙○○所得請求被告賠償之金額
    為99,711元（計算式：350,000 －250,289 ＝99,711）；原
    告丙○○、庚○○○、丁○○、戊○○所得請求被告賠償之
    金額為99,712元（計算式：350,000 －250,288 ＝99,712）
    。
六、綜上所述，原告己○○○、乙○○、丙○○、庚○○○、丁○○、戊○○本於侵權行為之損害賠償請求權，請求被告應
    分別賠償605,271 元、99,711元、99,712元、99,712元、99
    ,712 元 、99,712元，及均自起訴狀繕本送達之翌日即95年
    7 月14日起至清償日止，按週年利率5%計算之利息，均為有
    理由，應予准許，其餘之請求，則無理由，均應予駁回。
七、原告己○○○陳明願供擔保，聲請宣告假執行，經核其勝訴
    部份，核無不合，爰酌定相當之擔保金額宣告之；另本判決
    第2 、3 項原告乙○○、丙○○、庚○○○、丁○○、戊○○勝訴部分，係所命給付之金額未逾500,000 元之判決，依
    民事訴訟法第389 條第1 項第5 款規定，應依職權宣告假執
    行，此部分雖經原告乙○○、丙○○、庚○○○、丁○○、
    戊○○陳明願供擔保請准宣告假執行，惟其聲請不過促請法
    院職權發動，本院無庸就其聲請為准駁之裁判，附此敘明。
    至於原告敗訴部分，其假執行宣告之聲請亦失所附麗，應併
    予駁回。
八、訴訟費用負擔之依據：民事訴訟法第79條。
中    華    民    國    95    年    10    月    9     日
                  民事第二庭    法  官  陳秋如
以上正本係照原本作成。
如對本判決上訴，須於判決送達後20日內向本院提出上訴狀（需
提出繕本）。
中    華    民    國    95    年    10    月    9     日
                                書記官  王秀如


司法院資訊處製作；財團法人民間司法改革基金會備份。
